臺灣高雄地方法院刑事判決　　　　　　　　　　　　　　九十年度自字第一九號
　　自　訴　人　丙○○
　　自訴代理人　戊○○
　　被　　　告　丁○○
　　選任辯護人　李衍志
右列被告因偽造有價證券等案件，經自訴人提起自訴，甲○判決如左：
    主  文
丁○○意圖供行使之用，而偽造有價證券，處有期徒刑壹年捌月。緩刑肆年。如附表
所示偽造之支票陸紙均沒收。又連續以加害生命之事，恐嚇他人致生危害於安全，處
拘役拾日，如易科罰金以參佰元折算壹日。
被訴侵占脫離物部分免訴。
其餘被訴盜領存款部分無罪。
    事  實
一、丁○○與丙○○原為夫妻關係（於民國八十八年八月十八日經甲○判決離婚確定
    ），二人同住於高雄市○○○路五十八號，並在該址共同經營未立案電臺（俗稱
    地下電台），嗣夫妻感情不睦，自八十七年七月中旬起，衝突漸劇，丙○○即經
常離家不歸，丁○○為使丙○○出面處理二人間糾紛，竟於同年九月初某日，意
    圖供行使之用及意圖為自己不法之所有，在上址，逕自打開丙○○辦公桌抽屜，
    竊取丙○○所有板信商業銀行新興分行（下稱板信新興分行）帳號：０一七四八
    一─一一─一一之空白支票六紙，以支票機打印金額，並利用不知情之員工己○○填寫發票日及票面金額之阿拉伯數字後，即盜用抽屜內丙○○之印鑑章一枚，
    蓋在其所竊得之上開支票發票人欄上，藉以偽造發票人為丙○○如附表所示之支
    票六紙。完成偽造後，即將如附表編號五之支票，於同年九月四日，以其友人陳
    福展欲借新臺幣十萬元為由，利用不知情之己○○持該紙偽造之支票至銀行提示
    兌付，再於同年九月五日，將如附表編號六之支票委由不知情之友人乙○○以乙○○之東港郵局帳戶提示，而連續行使如附表編號五、六之二紙支票。嗣丙○○
    知悉上情，並表明追究之意，丁○○始於同年九月七日將如附表編號六支票之退
    票紀錄註銷，且交付如附表編號一至四之四紙尚未提示之支票予丙○○。另丁○○因不滿丙○○於八十八年三月間向法院訴請離婚，竟基於恐嚇之概括犯意，自
    八十八年七月底起至同年八月間止，先後二次撥打丙○○0000000000
    號行動電話，在語音信箱留言，分別恫稱：「生命會丟掉」、「絕對要砸你的店
    」等語，使丙○○心生畏懼，致生危害於安全。
二、案經丙○○提起自訴。
    理  由
甲、有罪部分：
一、訊據被告丁○○固坦承以自訴人丙○○名義簽發如附表所示之支票六紙及先後二
    次撥打丙○○0000000000號行動電話，在語音信箱留言，分別稱：「
    生命會丟掉」、「絕對要砸你的店」等語，惟矢口否認有偽造有價證券及恐嚇犯
    行，並辯稱：自訴人名下之支票以前就授權由伊開立，支票及印鑑是自訴人交予
    伊簽發使用，伊並無偽造支票之犯行；又伊在自訴人行動電話語音信箱留言，是
    因氣憤自訴人提起離婚之訴，並無恐嚇之犯意云云。然查：
    （一）被告未得自訴人之同意擅自拿取自訴人支票六紙及印章，以支票機打印金
          額，並利用不知情之員工己○○填寫發票日及票面金額之阿拉伯數字後，
          即盜用抽屜內自訴人之印鑑章一枚，蓋在上開支票發票人欄上，簽發發票
          人為自訴人如附表所示之支票六紙。再利用案外人己○○將如附表編號五
          之支票持至銀行提示兌付，又將如附表編號六之支票委由案外人乙○○以
          東港郵局帳戶提示而行使，嗣自訴人知悉上情，表明追究之意，被告始於
          同年九月七日將如附表編號六之支票註銷，且交付如附表編號一至四之四
          紙尚未提示之支票予自訴人等情，業據自訴人指訴綦詳，而如附表編號五
          之支票係被告交予己○○持至銀行提示，如附表編號六之支票係被告借由
          乙○○之東港郵局帳戶提示各節，亦分經證人己○○、乙○○證述屬實。
          復有板信新興分行九十年五月九日板信新興字第三十六號函、九十年十二
          月十九日板信新興字第二六三號函、函附如附表編號六之支票正反面影本
          及有板信商業銀行支票存款交易明細表影本、如附表編號一至四之支票影
          本四紙在卷足資佐證。
    （二）被告雖辯稱自訴人將支票及印鑑交由伊使用云云。然查，被告開立上開支
          票並非使用於其夫妻二人共同開銷或共同經營事業之用之情，已為被告所
          自承，再者，自訴人亦否認有同意被告得任意以其名義簽發支票乙節，證
          人即員工己○○復證稱自訴人之支票都是自訴人在使用，平時伊並無看過
          被告使用等語，參以被告在八十七年間曾向世華聯合商業銀行南高雄分行
          開立支票存款戶並領取支票使用，此有世華聯合商業銀行南高雄分行九十
          一年一月二十八日（九十一）世南高字第四號函附卷可憑。則綜上各情觀
          之，不能謂被告隨時可簽發自訴人之支票使用，何況，簽發支票後，銀行
          之帳戶需存款以供持票人兌現，而被告亦自承要藉此方式使自訴人出面處
          理二人間糾紛，遂簽發上開支票，足見被告主觀上有盜用印章及偽造有價
          證券之犯意甚明。
    （三）另被告雖辯稱在自訴人行動電話語音信箱留言「生命會丟掉」、「絕對要
          砸你的店」是一時氣忿並恐嚇犯意云云。惟被告前述恐嚇之言詞，客觀上
          足使一般人心生畏怖，主觀上亦已使自訴人致心生恐懼，此外復有錄音帶
          可佐，被告上開所辯，顯係卸責之詞，委無足採。
    綜上所述，本件事證已臻明確，被告犯行均堪予認定。
二、核被告所為，係犯刑法第二百零一條第一項之偽造有價證券罪、第三百二十條第
    一項之竊盜罪及第三百零五條之恐嚇危害安全罪。被告先後二次恐嚇犯行，時間
    緊接，犯罪構成要件相同，顯係基於概括犯意為之，為連續犯，應以一罪論，並
    加重其刑。又被告盜取印章後持以蓋用，當然產生該印章之印文，僅成立盜用印
    章罪，不再論以盜用印文罪（最高法院八十六年度台上字第三二九五號判例參照
    ）。被告二次行使偽造有價證券之行為，時間緊接，手段相同，所犯為構成要件
    相同之罪名，顯係基於概括之犯意反覆而為，為連續犯，應論以一罪。被告盜用
    印章之行為係偽造有價證券之階段行為，為偽造有價證券罪所吸收，被告偽造有
    價證券後進而行使，其行使偽造有價證券罪之低度行為，應為偽造之高度行為所
    吸收，均不另論罪。又被告於同一之密接時、地，以接續之意思，同一方法偽造
    同一自訴人之支票，屬接續行為，為接續犯，屬實質上一罪。被告竊取支票之目
    的係為供偽造之用，其所犯竊盜罪及偽造有價證券罪間，有方法結果之牽連關係
    ，依刑法第五十五條之規定，應從一重之偽造有價證券罪論處。又被告所犯偽造
    有價證券罪及恐嚇危害安全罪，犯意各別，行為互殊，應分論併罰。查被告與被
    害人係夫妻關係，同居一址因感情糾紛，一時失慮始為本件犯行，被告犯罪後並
    將如附表編號一至四之支票交予自訴人，將如附表編號五之支票款項存入自訴人
    帳戶中兌付，將如附表編號六之支票退票紀錄註銷，其並未獲得利益，被告犯罪
    情節非重，情輕法重，堪予憫恕，雖科以法定最低度之刑，猶嫌過重，依刑法第
    五十九條規定，減輕其刑，期符合罪刑相當原則。爰審酌被告偽造自訴人名義簽
    發支票，持以行使，妨害支票交易安全及自訴人之信用，惟簽發支票後並未兌現
    ，所生危害尚非重大，另恐嚇自訴人之目的，在於二人感情糾紛，及犯罪之動機
    、目的、手段、犯後態度等一切情狀，各量處如主文所示之刑，並就恐嚇罪部分
    諭知易科罰金之折算標準。末查被告未曾受有期徒刑以上刑之宣告，有台灣高等
    法院檢察署刑案記錄簡覆表附卷可稽，其此次因一時失慮而為偽造有價證券犯行
    ，經此刑事訴追審判之教訓，當知警惕，足認無再犯之虞，甲○因認對被告所為
    刑之宣告以暫不執行為適當，爰就偽造有價證券罪部分予以宣告緩刑四年，以啟
    自新。偽造之如附表所示之支票六張應係偽造之有價證券，不問屬於犯人與否，
    應依刑法第二百零五條規定宣告沒收。
乙、免訴部分：
一、自訴意旨另以：被告丁○○對於自訴人丙○○動輒拳腳相加、口出穢言漫罵，習
    以為常。迨八十八年二月一日凌晨一時三十分左右又是如此，迫於無奈下，自訴
    隻身走避他處致世華聯合商業銀行活期存款提款卡（活期儲蓄存款存褶帳號：0
    0000000000號）留置於居所。自訴人於八十八年三月十五日遞狀訴請
    離婚，被告收受離婚起訴狀繕本後，竟意圖為自己不法所有，自八十八年三月廿
    三日起，將脫離自訴人持有之世華聯合商業銀行活期提款卡予以侵占而持以盜領
    存款。因認被告係涉犯刑法第三百三十七條之侵占脫離本人持有之物罪云云。
二、惟按刑法第三百三十七條之法定刑為五百元以下罰金，其追訴權時效依同法第八
    十條第一項第五款之規定為一年。又侵占罪係即成犯，並非行為之繼續，最高法
    院四十二年臺上字第六七五號亦著有判例。查自訴人自訴被告於八十八年三月廿
    三日將自訴人留置於居所之世華聯合商業銀行活期提款卡持以提款，侵占入己，
    縱係屬實，其追訴權至八十九年三月二十二日，已因不行使而消滅，惟自訴人至
    九十年三月十五日始提起本件自訴，揆諸首開說明，被告此犯行之追訴權時效已
    完成，自應為免訴之諭知。
丙、無罪部分：
一、自訴意旨另以：被告以上開脫離自訴人持有之世華聯合商業銀行活期提款卡，連
    續於八十八年三月廿三日、同年月廿四日、同年四月十三日，五次盜領自訴人帳
    戶內存款五萬元、二萬元、一萬元、二萬元、五千元，因認被告涉犯盜領丙○○
    存款罪嫌（按利用銀行之提款機盜領他人存款之犯行，已於八十六年十月八日修
    正公布之刑法增訂第三百三十九條之二第一項予以規範）云云。
二、按犯罪事實應依證據認定之，無證據不得推定其犯罪事實，又不能證明被告犯罪
    或其行為不罰者，應諭知無罪之判決，刑事訴訟法第一百五十四條、第三百零一
    條第一項分別定有明文。次按認定不利於被告之事實，須依積極證據，茍積極之
    證據本身存有瑕疵而不足為不利於被告事實之認定，即應為有利於被告之認定，
    更不必有何有利之證據，而此用以證明犯罪事實之證據，猶須於通常一般人均不
    至於有所懷疑，堪予確信其已臻真實者，始得據以為有罪之認定，倘其證明尚未
    達到此一程度，而有合理性之懷疑存在，致使無從為有罪之確信時，即應為無罪
    之判決，此有最高法院八十二年度臺上字第一六三號判決、七十六年度臺上字第
    四九八六號、三十年度上字第八一六號等判例意旨可資參照。
三、訊據被告丁○○固坦承前揭提領自訴人帳戶內存款乙節，惟堅決否認盜領，辯稱
    ：自訴人之世華聯合商業銀行活期提款卡是自訴人交由伊使用，向來均是由伊保
    管以提領帳戶內之存款作為生活費用等語。經查：被告與自訴人係於七十四年九
    月六日結婚，此有戶籍謄本乙紙在卷可憑。被告與自訴人均未提出有何約定財產
    制之辯解與證據，自應適用法定聯合財產制做為被告與自訴人夫妻財產劃分之準
    則。按法定財產制，結婚時屬於夫妻之財產，及婚姻關係存續中夫妻所取得之財
    產，為聯合財產；聯合財產中，夫或妻於結婚時所有之財產，及婚姻關係存續中
    取得之財產，為夫或妻之原有財產，各保有其所有權。聯合財產中，不能證明為
    夫或妻所有之財產，推定為夫妻共有之原有財產；聯合財產，得約定由妻管理。
    民法第一千零十六條、第一千零十七條、第一千零十八條第一項各定有明文。而
    夫妻於日常家務，互為代理人，妻對於夫之原有財產，於第一千零三條所定代理
    權限內，得處分之，民法第一千零三條亦定有明文。而自訴人承稱：「（問：你
    與被告還是夫妻的時後，所得的來源？）我們經營地下電台，讓廠商廣告藥品，
    向廠商收主持費。這十幾年以來都這個樣子」、「（問：有沒有另外的收入？）
    沒有」等語，是自訴人在世華聯合商業銀行南高雄分行之活期儲蓄存款帳戶內之
    款項，為其在婚姻關係存續中取得之財產，屬自訴人所有之原有財產，惟被告仍
得於民法第一千零三條所定代理權限內予以處分，其理甚明；參以夫妻係以共同
    生活為目的而結合，於一般之事理即有同財共居之義，況自訴人亦自承「提款卡
    我申請出來之後，我也沒有使用過，被告在這件事之前應該有拿我的提款卡去提
    過款」等語，衡諸上情，堪認被告前述上開提款卡係自訴人所交付，向來由其保
    管，提款以支付家用所辯，尚非不可採信。被告既經概括授權處分其夫即自訴人
    之存款，是其提領自訴人存款，於法即無為自己不法所有之意圖，殊不能以其外
    觀上之行為遽論以盜領存款，本件不能證明被告犯罪，此外又無其他積極證足認
    被告有何盜領存款犯行，揆諸上開說明，應為被告無罪之諭知。
據上論斷，應依刑事訴訟法第三百四十三條、第二百九十九條第一項前段、第三百零
二條第二款、第三百零一條第一項，刑法第二百零一條第一項、第三百二十條第一項
、第三百零五條、第五十五條、第五十六條、第二百零五條、第五十九條、第七十四
條第一款，罰金罰鍰提高標準條例第一條前段、第二條，判決如主文。
中      華      民      國    九十一    年      七      月    二十四    日
                                  臺灣高雄地方法院刑事第一庭
                                  法  官    郭佳瑛
右正本證明與原本無異。
如不服本判決，應於判決送達後十日內，向甲○提出上訴狀。
                                      書記官    王美玲
中    華    民    國      九十一      年      七      月      二十五    日
附錄法條
刑法第二百零一條第一項
刑法第三百二十條第一項
刑法第三百零五條
附表：
編號    發票日        金額
一      87年9月20日   八十八萬七千五百元
二      87年8月30日   五十四萬九千元
三      87年8月25日   六十二萬七千八百元
四      87年9月5日    四十八萬五千元
五      87年9月4日    十萬五千元
六      87年8月31日   三十五萬二千一百元
